【裁判字號】    99,監,86
【裁判日期】    990428
【裁判案由】    處分受監護宣告人不動產
【裁判全文】
臺灣高雄地方法院民事裁定                99年度監字第86號
聲  請  人  乙○○
上聲請人聲請處分受監護宣告人甲○○○之不動產事件，本院裁
定如下：
    主  文
准許聲請人處分受監護宣告人甲○○○所有如附表所示之不動產
。
聲請程序費用新臺幣壹仟元由聲請人負擔。
    理  由
一、按「民法總則中華民國97年5 月2 日修正之條文施行前，已
    為禁治產宣告者，視為已為監護宣告；繫屬於法院之禁治產
    事件，其聲請禁治產宣告者，視為聲請監護宣告；聲請撤銷
    禁治產宣告者，視為聲請撤銷監護宣告；並均於修正施行後
    ，適用修正後之規定。」、「民法規定之禁治產或禁治產人
    ，自民法總則中華民國97年5 月2 日修正之條文施行後，一
    律改稱為監護或受監護宣告之人。」、「中華民國97年5 月
    2 日修正之民法總則第14條至第15條之2 之規定，自公布後
    1 年6 個月施行。」，97年5 月23日修正公布之民法總則施
    行法第4 條第2 項、第4 條之1 、第4 條之2 分別定有明文
    。經查，本件聲請人之母親甲○○○於民國97年11月17日經
    本院以97年度禁字第247 號裁定宣告為禁治產人，則於98年
    11月23日上揭法條生效後，依上揭法條規定內容，應視為甲
    ○○○業經監護宣告，且聲請人向本院聲請准許其處分甲○
    ○○之不動產，亦應適用修正後之相關規定處理，合先敘明
    。
二、次按「監護人對於受監護人之財產，非為受監護人之利益，
    不得使用、代為或同意處分。監護人為下列行為，非經法院
    許可，不生效力：(一)代理受監護人購置或處分不動產。」，
    98年11月23日修正生效之民法第1101條第1 項、第2 項第1
    款分別定有明文，又上揭規定於受監護宣告人之監護亦準用
    之，民法第1113條亦定有明文。
三、本件聲請意旨略以：聲請人之母親即受監護宣告人甲○○○
    ，現為植物人狀態，於國軍海軍總醫院護理之家長期療養，
    惟甲○○○用以支付療養費用之存款僅能再給付1 年3 月，
    聲請人及兄弟姊妹業已達成協議，將甲○○○所有如附表所
    示之不動產（下稱系爭不動產）贈與甲○○○之長子丙○○
    ，並由丙○○負擔原由甲○○○存款支付之療養費用7 分之
    1 ，是聲請人爰依法聲請本院准許處分系爭不動產等語。
四、經查，聲請人主張之上揭事實，業據聲請人提出系爭不動產
    之土地及建物登記謄本、聲請人及受監護宣告人之戶籍謄本
    、受監護宣告人甲○○○之子女同意處分系爭不動產之親屬
    會議紀錄各1 份為證，並有本院依職權調閱之97年度禁字第
    247 號裁定1 份附卷可參，而經本院核閱上揭書證內容，核
    與聲請人上揭主張相符，是聲請人上揭主張，應堪採信。本
    院審酌，聲請人聲請處分系爭不動產，係因甲○○○目前於
    國軍海軍總醫院護理之家長期療養，而須支付龐大之醫療、
    看護等費用，聲請人業與甲○○○之所有子女達成協議，其
    處分系爭不動產，以將部分療養費用轉由甲○○○之子丙○
    ○負擔，是聲請人處分系爭不動產，係為支付甲○○○之療
    養費用，應係為甲○○○之利益而聲請，則參諸上揭法條規
    定，聲請人所為本件聲請，於法尚無不合，應予准許。
五、依非訟事件法第21條第1 項前段、第24條，裁定如主文
中    華    民    國    99    年    4     月    28    日
                            家事法庭法  官  呂憲雄
上開正本係照原本作成。
如不服本裁定，應於收受裁定後10日內，向本院提出抗告狀，須
按對照提出繕本，並繳納裁判費。
中    華    民    國    99    年    4     月    28    日
                                    書記官  沈  蘊
附表：
┌──┬───────────────────┐
│編號│土地及建物之內容                      │
├──┼───────────────────┤
│1   │高雄市○鎮區○○段二小段0000-0000 地號│
│    │所有權人：甲○○○                    │
│    │面積60,639.27 平方公尺                │
│    │權利範圍700,000分之57                 │
├──┼───────────────────┤
│2   │高雄市○鎮區○○段二小段00000-000 建號│
│    │門牌號碼：高雄市前鎮區○○○路969 巷1 │
│    │弄8 號3 樓之4                         │
│    │所有權人：甲○○○                    │
│    │總面積95.50 平方公尺                  │
│    │權利範圍7 分之1                       │
└──┴───────────────────┘

司法院資訊處製作；財團法人民間司法改革基金會備份。
